【裁判字號】    98,司家聲,543
【裁判日期】    981211
【裁判案由】    核定遺產管理人報酬
【裁判全文】
臺灣高雄地方法院民事裁定           98年度司家聲字第543號
聲  請  人  江大寧律師即被繼承人甲○○之遺產管理人
上聲請人聲請核定遺產管理人報酬事件，本院裁定如下：
    主  文
聲請人任被繼承人甲○○（男，民國○○○年○月○○○日生，
身分證統一編號：Ｚ000000000號，民國九十六年九月
十日死亡）遺產管理人之報酬核定為新臺幣肆萬元。
程序費用新臺幣壹仟元由被繼承人吳中平之遺產負擔。
    理  由
一、按「遺產管理人，得請求報酬，其數額由親屬會議按其勞力
    及其與被繼承人之關係酌定之。」、「依本法之規定應開親
    屬會議時，由當事人、法定代理人或其他利害關係人召集之
    。」、「親屬會議不能召開或召開有困難時，依法應經親屬
    會議處理之事項，由有召集權人聲請法院處理之。」，民法
    第1183條、第1129條、第1132條第2 項前段分別定有明文。
二、聲請意旨略以：聲請人前經本院97年度財管字第67號民事裁
    定選任為被繼承人甲○○之遺產管理人後，隨即向國稅局調
    取被繼承人之所得暨財產清單。經查，被繼承人可能於日盛
    銀行中尚有存款，聲請人遂於民國97年6 月17日發函予日盛
    銀行要求提供被繼承人之帳戶明細，經日盛銀行回覆資料帳
    戶餘額為零，又被繼承人之遺產「高雄市○○區○○段14地
    號、2559建號不動產」業經本院民事執行處98年度司執字第
    8963號強制執行事件中拍定，除此之外，即無其他遺產，聲
    請人於編制其遺產清冊後向本院聲請公示催告，是並通知已
    知之債權人陳報債權。現被繼承人之全部遺產均處理完畢。
    為此，狀請本院依法酌定本件遺產管理人報酬等語。
三、經查：
  (一)本件被繼承人甲○○死亡後，其繼承人等均已拋棄繼承權，
    且未經親屬會議選定遺產管理人，經本院97年度財管字第67
    號民事裁定選任聲請人為被繼承人之遺產管理人乙節，業經
    本院依職權調取上開卷宗核閱屬實，堪信為真實。準此，聲
    請人顯難召開親屬會議酌定其管理遺產之報酬，是其本於利
    害關係人之地位，聲請本院酌定報酬，洵屬有據。
  (二)聲請人主張之前揭事實，除上述民事裁定外，另據其提出本
    院民事執行處98年7 月20日雄院高98司執育字第8963號函、
    財政部高雄市國稅局財產歸屬資料清單、94年度、95年度綜
    合所得稅各類所得資料清單、日盛國際商業銀行股份有限公
    司前金作業於97年6 月30日日銀字第0972000039750 號函及
    隨函所附之歷史交易表、遺產清冊陳報狀、公示催告聲請狀
    、通知債權人報明債權函等件各1 份為證，堪信為真實。本
    院審酌：被繼承人之遺產有土地及建物共2 筆，合計現值1,
    759,990 元，有財政部高雄市國稅局財產歸屬資料清單及本
    院民事執行處98年7 月20日雄院高98司執育字第8963號函附
    卷可參，其債權人中國信託商業銀行股份有限公司已向本院
    聲請強制執行，除此之外，即無其他債權人陳報債權、債務
    或遺贈，又聲請人業已查詢被繼承人財產、公示催告、登報
    、通知債權人陳報債權等管理遺產行為，後續尚有強制執行
    程序等其他事項須處理，聲請人處理上開事務及後續處理所
    需時間之久暫、耗費人力之程度及各債權人受償權利之保障
    等一切情狀，認本件遺產管理人之報酬以40,000元為適當，
    爰酌定如主文第1 項所示。
四、末按依法應由關係人（包括聲請人、相對人及其他利害關係
    人）負擔費用者，法院裁定命關係人負擔時，應一併確定其
    數額，非訟事件法第24條第1 項所明定。經核本件聲請事件
    ，應徵之程序費用為1,000 元，依非訟事件法第157 條規定
    ，應由遺產負擔，爰併予確定如主文第2 項所示，附此敘明
    。
五、依非訟事件法第157 條、第24條第1 項，裁定如主文。
六、如對本裁定抗告，須於裁定送達後10日之不變期間內，向本
    院提出抗告狀，並繳納抗告費新臺幣1,000 元。
中    華    民    國    98    年    12    月    11    日
                  家事法庭  司法事務官  任士慧


司法院資訊處製作；財團法人民間司法改革基金會備份。
